最　高　行　政　法　院　裁　定　　　　　　　　　　九十三年度裁字第三七三號
　　抗　告　人　甲○○
　　相　對　人　臺中縣政府
　　代　表　人　乙○○
右抗告人因與相對人臺中縣政府間有關土地登記事務事件，對於中華民國九十一年十
二月三十一日臺中高等行政法院九十一年度訴字第六五○號裁定提起抗告，本院裁定
如左︰
　　主  文
抗告駁回。
抗告訴訟費用由抗告人負擔。
　　理  由
一、按抗告法院認抗告為不合法或無理由者，應為駁回抗告之裁定。
二、本件抗告意旨略謂：查縣政府函覆臺中縣東勢地政事務所之八十七年三月十九日
    八七府工水字第六四一二三號函，其屬已確定範圍並對抗告人產生直接不能登記
    之法律效果，縱依行政法院五十三年判字第五一號判例意旨非屬行政處分，惟與
    民國八十九年修訂訴願法第三條規定之行政處分相符，原審於此顯有適用法規不
    當之為誤，次查抗告人向臺中縣東勢地政事務所申辦土地登記，其上級官署應為
    臺中縣政府地政局，而非臺中縣政府工務局，而系爭八十七年三月十九日八七府
    工水字第六四一二三號函，否准抗告人申請新登錄土地登記，其所憑無非為水利
    法第八十三條及土地法第十四條之規定，然上述法條之規定不得私有僅指二行水
    區域境界線或二堤防預定境界線間之土地，惟相對人卻認「位河川區域內土地」
    不得私有，此顯已逾越母法之規定，增加水利法第八十三條、土地法第十四條所
    無之限制，違反憲法第二十三條法律保留原則、憲法保障人民財產之意旨及大法
    官相關解釋之意旨，亦違反信賴保護原則及不當聯結禁止之原則，請求廢棄原裁
    定等語。
三、相對人則以：查抗告人民國八十七年二月十日土地複丈申請書所附登錄土地位置
    位於東勢鎮○○○段上校栗埔小段三一八地號附近與臺灣省政府七十三年三月二
    十日七三府建水字第一四四七九六號公告大甲溪河川區域線相較比對位置，係位
    於河川區域線內。而八七府工水字第六四一二三號函位於河川區域內之土地依水
    利法第八十三條及土地法第十四條規定不得私有，係符合上級機關核定公告河川
    區域規定。且河川公地管理單位為相對人工務局，抗告人申請登錄，東勢地政事
    務所向主管理單位函查是否為河川行水區域內土地，與法並無不合，等語資為抗
    辯。
四、原裁定以：本件抗告人於民國（下同）八十七年間以時效完成取得所有權為由，
    向臺中縣東勢地政事務所申請登記坐落臺中縣東勢鎮○○○段上校里埔小段三一
    八地號附近土地之所有權，經臺中縣東勢地政事務所向相對人請示後，相對人即
    以八十七年三月十九日八七府工水字第六四一二三號函函復臺中縣東勢地政事務
    所。抗告人對該函之內容不服，而提起本件訴訟，求為判決確認相對人八十七年
    三月十九日八七府工水字第六四一二三號函違法。經核相對人所為八十七年三月
    十九日八七府工水字第六四一二三號函確係函覆臺中縣東勢地政事務所八十七年
    三月十一日八七中東地二字第一六六八號函詢所為應如何辦理之指示，此有該函
    附卷可憑，自非行政處分，抗告人如對臺中縣東勢地政事務所遵照相對人指示所
    為之處分有所不服，自可依法向相對人對該地政事務所另行提起訴願，詎抗告人
    卻對非屬行政處分之上揭相對人函釋提起確認行政處分違法之訴，自有未合，應
    予駁回。
五、本院查，按所謂行政處分，係指中央或地方機關就公法上具體事件所為之決定或
    其他公權力措施而對外直接發生法律效果之單方行政行為而言。又行政機關就所
    屬機關呈請核示事項所為之指示，則屬上級機關對下級機關本於職權所行之指揮
    監督，既非對人民所為之行政處分，更不因而對人民直接發生具體的法律上效果
    ，自不得認其為行政處分。查系爭八十七年三月十九日八七府工水字第六四一二
    三號函所載：「依檢附計畫新登錄位置顯示位河川區域內土地，依水利法第八十
    三條及土地法第十四條規定不得私有，依土地法第四十一條免編號登記，如為私
    有浮覆登錄，須依院頒關於水道河川浮覆地及道路溝渠廢置地所有權歸屬處理原
    則辦理。」，可知該函確係相對人函覆臺中縣東勢地政事務所八十七年三月十一
    日八七中東地二字第一六六八號函詢所為應如何辦理之指示，屬上級機關對下級
    機關本於職權所行之指揮監督，並不因而對人民直接發生具體的法律上效果，自
    非行政處分，不得對之提起行政爭訟，抗告人復提起行政訴訟，為起訴不合法。
    從而，原裁定以抗告人在原審之訴為不合法而駁回，揆諸前揭規定及說明，核無
    違誤。本件抗告論旨，仍執前詞，指摘原審裁定違誤，求予廢棄，難認有理由，
    應予駁回。
六、依行政訴訟法第一百零四條、民事訴訟法第九十五條、第七十八條，裁定如主文
    。
中　　華　　民　　國　　九十三　　　年　　　四　　　　月　　　一　　　　日
                    最 高 行 政 法 院  第 二 庭
                                審 判 長 法  官　　　葉　振　權
                                         法  官      林  清  祥
                                         法  官　　　姜  仁  脩
                                         法  官　　　劉　鑫　楨
                                         法  官　　　吳　明　鴻
右  正  本  證  明  與  原  本  無  異
　　　　　　　　　　　　　　　　　　　　 法院書記官　陳  盛  信
中　　華　　民　　國　　九十三　　　年　　　四　　　　月　　　一　　　　日
